【裁判字號】    89,台上,1117
【裁判日期】    890302
【裁判案由】    重利
【裁判全文】
最高法院刑事判決                              八十九年度台上字第一一一七號
    上  訴  人  甲○○
右上訴人因重利案件，不服台灣高等法院台南分院中華民國八十八年十二月十五日第
二審判決（八十八年度上訴字第一一三八號，起訴案號：台灣嘉義地方法院檢察署八
十七年度偵字第四一六九號），提起上訴，本院判決如左：
    主  文
上訴駁回。
    理  由
按刑事訴訟法第三百七十七條規定，上訴於第三審法院，非以判決違背法令為理由，
不得為之。是提起第三審上訴，應以原判決違背法令為理由，係屬法定要件。如果上
訴理由狀並未依據卷內訴訟資料，具體指摘原判決不適用何種法則或如何適用不當，
或所指摘原判決違法情事，顯與法律規定得為第三審上訴理由之違法情形，不相適合
時，均應認其上訴為違背法律上之程式，予以駁回。本件原判決綜合調查證據之結果
，認上訴人甲○○共同犯有刑法第三百四十五條以犯乘他人急迫，貸以金錢而取得與
原本顯不相當之重利罪為常業之事實，因而撤銷第一審之科刑判決，改判仍論上訴人
以上開罪名，處有期徒刑壹年，已詳認定犯罪事實之依據及憑以認定之理由，並對
上訴人否認犯罪之辯詞，如何不足採信，均已依據卷內資料予以指駁及說明，從形式
上觀察，原判決並無違背法令情形。上訴意旨謂：上訴人未曾申請00－00000
00號電話使用，也未於聯合報、中國時報刊登「老實說」之貸款廣告，而上開電話
之申請使用人，上訴人並不認識。至上訴人與被害人方素娥之債務，係方素娥與其夫
洪銘興以渠所有汽車向上訴人經營之上林當舖質押借款，迨上訴人貸其款項後，不僅
未如期還款，且故意不向汽車公司繳交分期款，致上訴人無法變賣該汽車取償，且方
素娥已無財產可供執行，上訴人實為被害人，絕無重利犯行。原判決片面採信方素娥
指訴，遽認上開電話為上訴人使用，貸款廣告為上訴人所登，並認上訴人犯有常業重
利罪行，顯與事實不符等語，係就原判決已詳為論斷與說明之事項，再為事實上之爭
執，殊非適法之第三審上訴理由。又原判決依憑方素娥之指訴，證人陳佳隆、黃崇鏞
之供證，並參酌其他調查證據之結果，認定上訴人確犯有常業重利罪行，經核並無違
證據法則。上訴意旨指摘原判決僅以方素娥之指訴為唯一論據，尚有誤會。再上訴人
確有常業重利犯行，已如上述，則方素娥報警逮捕上訴人，設使別有所圖，亦無解上
訴人刑責。而本件事證已臻明確，原審就方素娥所提銀行往來資料，未為無益之調查
審認，難謂有調查未盡及理由不備之違法。至上訴人貸以金錢而向方素娥收取重利經
檢察官起訴部分，既經認定有罪，則上訴人另貸以金錢，而分別向陳佳隆、黃崇鏞收
取重利部分，經檢察官認與起訴部分有法律上一罪之關係，原審併予審理，於法自無
違誤。此外，上訴人徒憑己意，對原審職權之適法行使及原判決理由已詳為論斷之事
項，任意爭辯，顯與法定上訴第三審之形式要件不符，其上訴違背法律上之程式，應
予駁回。
據上論結，應依刑事訴訟法第三百九十五條前段，判決如主文。
中      華      民      國    八十九    年      三      月      二      日
                              最高法院刑事第七庭
                                  審判長法官  謝  家  鶴
                                        法官  洪  文  章
                                        法官  花  滿  堂
                                        法官  陳  世  淙
                                        法官  洪  佳  濱
      右正本證明與原本無異
                                              書  記  官
中      華      民      國    八十九    年      三      月     十四     日


司法院資訊處製作；財團法人民間司法改革基金會備份。
